【裁判字號】    89,婚,672
【裁判日期】    890731
【裁判案由】    離婚等
【裁判全文】
臺灣高雄地方法院民事判決  八十九年度婚字第六七二號
    原      告  甲○○
    被      告  乙○○
右當事人間請求離婚事件，本院判決如左：
    主    文
准原告與被告離婚。
訴訟費用由被告負擔。
    事    實
甲、原告方面：
一、聲明：
A.先位聲明：如主文所示。
B.備位聲明
（一）被告應與原告在台南縣北門鄉錦湖村八十號房屋履行同居。
（二）訴訟費用由被告負擔。
二、陳述：
（一）兩造於民國八十六年一月十二日結婚，婚後共同居住於高雄市○○路一百六十
      五巷五十號。兩造並無子女。
（二）先位之訴部分：原告在家中排行長孫，身負傳宗接代之責，被告不僅未加體會
      ，且不理家務，不敬長上，常在親友前惡意中傷原告，兩造經常發生爭吵。被
      告更經常藉故回娘家，習慣性居住娘家，甚至放話表示願意離婚，但要求新台
      幣千萬元之高額贍養費，兩造婚姻至此，已有難以維持婚姻之重大事由，爰依
      民法第一千零五十二條第二項請求離婚。
（三）備位之訴部分：原告身為長孫，因祖父母年事已高，無法負荷農事工作之辛勞
      ，原告為盡孝道，不得不回鄉下定居，原告於八十八年九月中旬向被告提出回
      台南定居之事，被告不同意，原告遂於八十八年十月九日遷回台南縣北門鄉老
      家居住，待原告安頓妥當後，即通知被告回鄉下同居，然被告均予拒絕。被告
      在八十八年六月間回娘家住，之後偶而有再回來與原告同住，九月底以後就完
      全不回來。被告目前並無工作，且自八十八年九月底即不顧原告勸阻回娘家居
      住迄今，顯無不能同居之正當事由，原告自得依法請求被告履行同居。
（四）若被告願回台南與原告同居，則原告願與被告同居，否則希望離婚。
（五）原告之父為公務員，在高雄工作，母親因婆媳問題不願照顧原告之祖母。原告
      有弟一人，還在服役，一年後才退伍，妹妹已結婚了。兩造與對方家長間感情
      不睦，言談不友善。
（六）原告以前在公司擔任採購，月收入二萬五千元左右，現已辭職回台南務農；被
      告以前在同一家公司擔任會計，薪水與原告差不多。
（七）原告有通知被告前來開庭，此有錄音帶譯文為證。
三、提出戶籍謄本三份、存證信函一份、錄音帶譯文一份、離婚協議書一份為證。
乙、被告方面：
一、聲明：無。
二、陳述：
（一）同意與原告離婚。
（二）原告私自回去台南，不顧工作，事後才告知被告，被告其實也未表示不願住台
      南，但原告又說他祖母與被告不合，叫被告不要到台南，事已至此，兩造感情
      已無法回復。
（三）離婚協議書確係被告簽名無誤。
    理    由
一、本件原告主張兩造於民國八十六年一月十二日結婚，婚後共同居住於高雄市○○
    路一百六十五巷五十號，嗣後原告因需照顧祖母而遷回台南縣北門鄉錦湖村渡子
    頭八十號老家，然被告拒絕遷至台南與原告同居，兩造婚姻已生嚴重破綻，爰依
    民法第一千零五十二條第二款請求判決離婚，若無理由，亦依民法第一千零一條
    請求被告與原告同居；被告則以原告未經伊同意即自行遷回台南，且表示被告與
    其祖母不合，要求被告不要到台南等語，資為抗辯。
二、原告主張兩造於民國八十六年一月十二日結婚，婚後共同居住於高雄市○○路一
    百六十五巷五十號，嗣後原告遷回台南縣北門鄉錦湖村渡子頭八十號老家，兩造
    並無子女，且曾簽妥離婚協議書之事實，業據原告提出戶籍謄本三份、離婚協議
    書一份為證，復惟被告所不爭執，自堪信原告之主張為真正。
三、先位之訴部分：
    按有民法第一千零五十二條第一項以外之重大事由，難以維持婚姻者，夫妻之一
    方得請求離婚，民法第一千零五十二條定有明文。原告主張伊在家中排行長孫，
    身負傳宗接代之責，被告不僅未加體會，且不理家務，不敬長上，常在親友前惡
    意中傷原告，兩造經常發生爭吵。被告更經常藉故回娘家，習慣性居住娘家，甚
    至放話表示願意離婚，但要求新台幣千萬元之高額贍養費，兩造已有難以維持婚
    姻之重大事由，並提出離婚協議書一份為證；被告則辯稱原告係未經被告同意私
    自回台南居住，且表示原告之祖母與被告不合，叫被告不要去台南住等語。經查
    ，原告所提出之離婚協議書僅足以證明兩造確有離婚意願，然尚不足以證明原告
    上開主張全部屬實，原告復未能另行舉證以實其說，其上開主張尚無可採。至被
    告辯稱原告阻止伊回台南居住等語，則為原告所否認，被告亦未能舉證證明，亦
    無從採信。然兩造確實就夫妻住所是否應遷至台南縣北門鄉錦湖村八十號爭執頗
    烈，導致雙方之婚姻產生無可彌補之破綻，此觀兩造各自居住於台南、高雄，未
    同居已近十月，並已簽妥離婚協議書，原告復提起本件訴訟請求離婚，被告亦當
    庭表示兩人感情已無從挽回，願意離婚等情即明。婚姻需賴夫妻雙方誠摯相愛以
    為基礎，兩造既因夫妻住所之事芥蒂已深，均無維持婚姻之意願，自應認為兩造
    婚姻已有無法維持之重大事由，揆諸前開法條，原告先位之訴請求離婚，即無不
    合，應予准許。
四、原告先位之訴既已全部勝訴，本院就備位之訴部分即毋庸再予審酌、裁判，併此
    敘明。
五、因本案事證已臻明確，兩造其餘主張陳述及所提之證據，均毋庸再予審酌，附此
    敘明。
六、據上論斷：原告之訴為有理由，並依民事訴訟法第七十八條，判決如主文。
中      華      民      國    八十九    年      七      月    三十一    日
                              臺灣高雄地方法院民事第一庭
~B法      官  陳怡雯
右為正本，係照原本作成。
如不服本判決，應於送達後廿日內，向本院提出上訴狀。
中      華      民      國    八十九    年      七      月    三十一    日
~B法院書記官  鄭淑華


司法院資訊處製作；財團法人民間司法改革基金會備份。
